【裁判字號】    96,重上更(三),232
【裁判日期】    970710
【裁判案由】    貪污治罪條例等
【裁判全文】
臺灣高等法院刑事判決           96年度重上更(三)字第232號
上  訴  人
即  被  告  乙○○
義務辯護人  薄正任律師
上列上訴人因貪污治罪條例等案件，不服臺灣臺北地方法院88年
度訴字第1608號，中華民國90年9月26日第一審判決（起訴案號
：臺灣臺北地方法院檢察署88年度偵字第4967號、6682號），提
起上訴，判決後，經最高法院第三次發回更審，本院判決如下：
    主  文
原判決關於乙○○部分撤銷。
乙○○共同連續公務員明知為不實之事項，而登載於職務上所掌
之公文書，足以生損害於公眾及他人，處有期徒刑貳年，減為有
期徒刑壹年，如附表所示偽造印文、署名、指印均沒收。
    事  實
一、乙○○於88年間擔任臺北市政府警察局中山分局警員，負有
    為民眾辦理車輛尋獲手續，製發職務上所掌之車輛尋獲證明
    四聯單等公務，為依據法令從事公務之人員，且因擔任警員
    職務之故，而與王文慶（已判刑確定）熟識。
二、乙○○明知附表編號一至四所示之自用小客車，其原車主失
    竊後均未尋獲，竟僅因其與王文慶熟識，即與王文慶共同基
    於行使偽造私文書、行使公務上登載不實文書及行使偽造特
    種文書之概括犯意，於附表尋獲時間欄所示之時間，在臺北
    市政府警察局中山分局，連續填寫完成其公務上所掌管之如
    附表編號一、二、三所示之車輛尋獲證明四聯單及如附表編
    號二、三、四所示之贓物認領保管收據，或在臺北市政府警
    察局中山分局警備隊，出示偽造之丁○○身分證件、行車執
    照，利用不知情之同事陳力源填寫附表編號一所示之贓物認
    領保管收據，或利用不知情之同事于世龍填載附表編號四之
    車輛尋獲證明四聯單，並製作甲○○、丙○○、戊○○、丁○○為受訊人之不實偵訊筆錄，且影印偽造丁○○國民身分
    證、行車執照等證件留存，再由王文慶於如附表之車輛尋獲
    受理報案單當事人簽章欄、贓物認領保管收據之具領人欄、
    筆錄之受訊人欄偽造「丁○○」、「甲○○」、「丙○○」
    、「戊○○」之署名並捺指印，並持偽造之「特力股份有限
    公司」、「有容彩藝事業股份有限公司」、「丙○○」、「
    戊○○」、「尚盟企業股份有限公司」之印章，蓋於贓物認
    領保管收據後，以此方法共同登載不實事項於公文書上，嗣
    乙○○憑以掣發偽造之贓物認領保管收據、車輛尋獲證明四
    聯單中之一聯持交警局保管，另將車輛尋獲證明四聯單第三
    聯交予王文慶，足以生損害於「特力股份有限公司」、「有
    容彩藝事業股份有限公司」、甲○○、丙○○、戊○○、丁○○及警察機關對車輛失竊尋獲管理之正確性。
三、案經台北市政府警察局中山分局、文山第二分局移送台灣台
    北地方法院檢察署檢察官偵查起訴。
    理  由
壹、程序方面：
    本件認定事實所引用之本件卷內所有卷證資料，並無證據證
    明係公務員違背法定程序所取得，且被告於原審審理時對於
    原審所提示之卷證均陳明沒意見等語，而卷內之文書證據，
    亦無刑事訴訟法第159條之4之顯有不可信之情況與不得作為
    證據之情形，從而，依刑事訴訟法第159條至159條之5之規
    定，本件認定事實所引用之本件卷證所有證據，均有證據能
    力，合先敘明。
貳、實體方面：
一、訊據被告乙○○固坦承如附表編號一至四所示車輛之車輛尋
    獲手續均係伊所辦理的等情不諱，惟矢口否認有公務員明知
    不實之事項而登載於職務上所掌之公文書犯行，並辯稱：同
    案被告王文慶於原審時證稱伊有陪上開車輛之車主至警局作
    筆錄，之後車主將車開走，但車主有說沒有空，叫王文慶代
    辦後續手續，所以筆錄、尋獲證明單上車主之簽名，均由王
    文慶代為簽名，伊並不知辦理尋獲車輛之人並非真正之車主
    。而伊辦理上述車輛之尋獲手續，均依法查驗證件，並影印
    證件留存，且依規定製作筆錄、贓物領據及尋獲證明單，再
    至中山分局警備隊自行或委請同事代為輸入電腦，足證被告
    辦理上開車輛尋獲手續，均係查驗證件且依規定辦理，並無
    徇私放水，自不得僅因事後發現證件為偽造，即認伊事前明
    知報案尋獲車輛之人均係假冒，而與同案被告王文慶有犯意
    聯絡即行為分擔云云。
二、經查：
  (一)如附表所示車輛之尋獲手續均係由被告乙○○所辦理，且上
    開車輛尋獲手續所製作之筆錄、車輛尋獲證明四聯單及贓物
    認領保管收據等，均係被告所製作填寫，或利用不知情之同
    事于世龍、陳力源填戴再由同案被告王文慶所簽名捺印（包
    含指印、公司章及私章）等情，業據被告坦承在卷（見原審
    卷第61頁），核與同案被告王文慶於偵查中供稱伊確實有拿
    假的車籍資料及身分證給被告乙○○，伊有在空白筆錄與領
    據上簽名或蓋指紋及向乙○○辦理車輛尋獲證明都是伊具名
    簽領等語相符（見88年度偵6682號卷第139頁反面、偵字第
    4976號偵查卷第214頁），而如附表所示車輛之車主或管領
    人，並未於附表所示尋獲時間尋獲失竊車輛，前往警局辦理
    車輛尋獲手續等情，附表編號一所示車輛之管領人即司機己○○、附表編號三、四所示車輛之車主戊○○、勞尉明於警
    詢時證述在卷（見偵6682號卷第16至20頁），而證人丁○○
    於警詢時明確指稱：有關辦理失車領回之身分證，其上之照
    片，非我本人，而我的身分證也未曾遺失等語（見同上卷第
    16 頁反面），並有偽造及真正之丁○○身分證、行車執照
    影本在卷可參（見同上卷第55至59頁），且如附表編號一所
    示之車輛車主即特力股份有限公司負責人甲○○並於本院審
    理時具狀陳報：特力股份有限公司所遺失之賓士車，從未尋
    獲，其本人從未前往任何單位就車輛尋獲為任何訊問或製作
    筆錄，亦未就此事提供身分證件與他人，或在筆錄上簽名用
    印或捺指印，亦未持特力股份有限公司之印章於任何尋獲車
    輛之文件上用印，該車輛係由保險公司理賠結案等情，有陳
    報狀一份在卷為憑（見本院卷），另如附表編號二所示車輛
    之車主有容彩藝事業股份有限公司業已廢止，有公司及分公
    司基本資料查詢明細一份在卷可稽，而經本院以公務電話聯
    絡該公司之監察人張崇洲，據其表示該公司之負責人張崇湖
    目前人在大陸，何時回來不清楚，但有容彩藝公司之事張崇
    湖並沒有管理，也不知道丙○○這個人，亦有本院公務電話
    查詢紀錄表一份在卷可佐，足認被告確有製作不實之如附表
    所示之筆錄、車輛尋獲證明四聯單及贓物認領保管收據（其
    中如附表編號四所示之贓物認領保管收據，係由被告在臺北
    市政府警察局中山分局警備隊，出示偽造之丁○○身分證件
    、行車執照，利用不知情之同事陳力源填寫，另如附表編號
    四之車輛尋獲證明四聯單，係被告利用不知情之同事于世龍
    填載）等，再由同案被告王文慶在如附表之車輛尋獲受理報
    案單當事人簽章欄、贓物認領保管收據之具領人欄、筆錄之
    受訊人欄偽造「丁○○」、「甲○○」、「丙○○」、「戊○○」之署名並捺指印，並持偽造之「特力股份有限公司」
    、「有容彩藝事業股份有限公司」、「丙○○」、「戊○○
    」、「尚盟企業股份有限公司」之印章，蓋於贓物認領保管
    收據後，被告再將偽造之贓物認領保管收據、車輛尋獲證明
    四聯單中之一聯持交警局保管，另將車輛尋獲證明四聯單第
    三聯交予王文慶至為明灼。
  (二)被告雖辯稱：伊辦理如附表所示車輛尋獲手續時，係由同案
    被告帶同車主一同前來，並持證明文件供伊查驗，伊均係依
    規定辦理云云，但：
  (1)按警察機關查（尋）獲失竊之汽、機車後，係依據失車檔車
    主報案時所留之電話，通知車主前來領車，而車主遺失或未
    帶失竊四聯單時，處理員警應於查明車主之身分後製作尋獲
    筆錄、填製尋獲四聯單及贓物認領保管單後發還失車；若車
    主或受委託人主動向警察機關報案尋獲失竊車輛，除依前揭
    規定外並須檢附委託書及報案人身分證明，此有內政部警政
    署刑事警察局91年3月28日刑偵字第0910054 165號函在卷可
    稽（見上訴卷第102頁），被告乙○○身為基層警員，對警
    訊筆錄以及車輛尋獲證明單上應由本人簽名，自當知之甚詳
    ，然其於本案案發後之88年3月5日自行書寫報告書已坦承如
    附表所示車輛遺失，並於如附表所示尋獲時間尋獲後，由車
    主一人開車至警局向被告報案等情，有報告書一份在卷為憑
    （見偵6682號卷第30至32頁），並於原審時自承：車輛尋獲
    證明單當事人欄均係由王文慶簽名捺印（見原審卷第61頁）
    ，且同案被告王文慶於原審偵審中均供稱：伊向乙○○辦理
    車輛尋獲手續，警詢筆錄、尋獲證明單都是伊簽名等語，已
    如上述（見偵6682號卷第139頁反面、原審卷第104頁），足
    認被告所承辦如附表所示車輛之尋獲手續均係由同案被告王
    文慶一人開車至警局向被告乙○○報案，更可見被告所製作
    如附表所示之車輛尋獲手續，與上開規定不符。
  (2)證人即協辦GI－7558號自用小客車尋獲手續之中山分局警備
    隊警員于世龍於警訊及原審調查時均證稱：88年2月2日係伊
    協助被告辦理車輛尋獲手續，當天下雨，被告帶車主筆錄及
    行照原本、身分證影本到警備隊，請伊幫忙填寫車輛尋獲證
    明四聯單，被告表示是車主帶過來，車主在外面，伊沒有出
    去看車子，也沒有看到車主進來，伊輸入電腦後，請被告叫
    車主進來簽名，被告說下雨，他拿出去給車主簽名就可以了
    ，後來被告有拿車主簽名之贓物領據及車輛尋獲證明單後，
    又進來處理一些手續才離開等語（見偵字6682號卷第14、15
    頁、原審卷第114），證人即協辦CA－6789號自用小客車尋
    獲手續之中山分局警備隊警員陳力源於原審調查時證稱：87
    年12月8日伊在警備隊站門崗，被告進來請伊幫忙填贓物領
    據，他說有人尋獲車子，要辦理尋獲手續，伊將贓物領據交
    給被告，被告如何交車主簽名伊不清楚，但當天伊有看到一
    輛車子停在警備隊門口，有人坐在車上，幾個人伊不清楚等
    語（見原審卷第117頁），衡情被告請證人于世龍協助辦理
    車輛尋獲手續時，正在下雨，被告竟未求車主進入中山分局
    警備隊辦理車輛尋獲手續，猶將筆錄、車輛尋獲受理報案單
    、贓物認領保管收據等容易遭雨水浸溼之文書攜出以供「車
    主」簽名，已與常情不符，且證人于世龍、陳力源均未曾見
    過被告所稱之「車主」，是否確有所謂自稱「車主」之人，
    親自前往警局辦理車輛尋獲手續，亦有可疑。
  (3)被告另辯稱：車主事忙先行離開，委由王文慶辦理等語，惟
    同案被告王文慶既非車主，車主既有事先行離去，委由同案
    被告王文慶辦理，被告身為警察，自應知悉被告王文慶既非
    原車主，復未提出委託書，自不能代原車主辦理車輛尋獲手
    續，並冒用原車主名義簽署相關資料，是被告上開所辯，無
    非飾卸之詞，不足採信。
  (4)被告雖又辯稱：伊當時任職之中山分局規定尋獲車輛之輸入
    時限須於4小時內輸入電腦，而電腦設備置於中山分局警備
    隊，且因其服勤時，均須待在分局內，否則係違反警察勤務
    條例之規定須遭受處分，若伊於中山分局制作獲車輛筆錄或
    贓物認領保管收據時即將報案時間填入，必無法於4小時內
    前往中山分局警備隊輸入電腦資料，伊為免尋獲失車反因逾
    時輸入遭處分，故伊未將尋獲時間於制作筆錄時，當場填入
    ，而留待下勤務回到中山分局警備中山分局警備隊後，始填
    載尋獲時間云云；惟「有關員警受理（或尋獲）失竊車輛，
    原依規定應於『二十四小時內將資料輸入電腦』，惟迄自88
    年5月間依臺北市政府警察局88年6月3日北市警刑紀字第882
    3626500號函轉內政部警政署規定將輸入時限縮短，改為『
    二十三小時內輸入電腦』，本分局要求所屬依此規定時限辦
    理，無所謂內規規範，起算時間係依據所開立四聯單上登記
    之報案（或尋獲）時間。本分局87年12月至88年2月間，門
    崗勤務執勤方式是制服崗，以執勤三小時，待命服勤三小時
    ，再執勤三小時，續待命服勤三小時。待命位置係在中山分
    局內」等情，有中山分局90年7月31日北市警中分督字第906
    3583500號函在卷可稽（見原審卷第341至342頁），雖證人
    即中山分局警備隊隊員于世龍於原審時證稱：警察勤務內規
    是規定尋獲車輛後24小時內要輸入電腦，但各分局上級長官
    規定時限不一定一樣，84年間伊在中山分局長安東路派出所
    服務時，中山分局就規定4小時內要輸入，所以一般是填載
    尋獲證明單、製作筆錄手續完成後才寫尋獲證明單上的尋獲
    時間，比較不會超過4小時，而在中山分局門口站崗時間，
    每班是3小時，3小時後就可以休息，中山分局到警備隊，只
    要5到10分鐘，所以應該不會有填載尋獲證明單、製作筆錄
    手續完成後，因值勤而無法於規定時間內到警備隊將資料輸
    入電腦的問題，備勤期間依規定要留在警局內，但若去辦公
    務不會被處分，我認為到警備隊去輸入車輛尋獲資料，也是
    辦公務，因公出去長官應該不會處分等語明確（見原審卷第
    112至116頁），惟證人即中山分局警備隊隊長吳家旭於原審
    證稱：87年底88年初時，中山分局在長安東路2段，中山分
    局警備隊在中山北路3段185巷5號，辦理尋獲手續，除了影
    印車主證件及車輛失竊報案單等資料外，必須製作警訊筆錄
    、贓物領據、尋獲證明單等後，必須送到警備隊輸入電腦，
    勤務中心是規定24小時之內輸入即可，但在中山分局服務時
    ，曾聽下屬們談論說以前長官規定4小時內要輸入，承辦警
    員如未能於4小時內前往警備隊輸入電腦，可以請備勤同仁
    協助，但業績由他們自己去協商屬於何人等語在卷（原審卷
    第110至112頁），足見，依臺北市政府警察局中山分局九十
    年七月三十一日北市警中分督字第九０六三五八三五００號
    函可知警察機關並無所謂應於車主報案尋獲車輛後四小時內
    輸入電腦之內規規範；且參諸該函檢送之警備隊分局門崗勤
    務分配表及車輛詢或電腦輸入單，如附表編號二RZ－53 58
    號自用小客車尋獲資料輸入時間為88年1月28日下午1時42
    分許，斯時，被告係於分局門崗待命服勤，足認中山分局當
    時之主管規定辦理車輛尋獲須在4小時送到警備隊輸入電腦
    ，但服門崗勤務時，仍可自行或委請其他同事前往中山分局
    警備隊將車輛尋獲資料輸入電腦，並無被告所稱：若於製作
    尋獲車輛筆錄或贓物認領保管收據時即將報案時間填入，必
    無法於四小時內完成電腦輸入之情事。是被告上開所辯，自
    非可採。
三、綜上，足認被告與同案被告王文慶確實明知附表編號一至四
    所示被竊自用小客車之原車主均未尋獲車輛，被告既知己○○、甲○○、丙○○、戊○○、丁○○等人並未尋獲車輛，
    亦未至警局製作尋獲筆錄，竟偽造渠等尋獲車輛之警訊筆錄
    ，並行使偽造之身分證件、行車執照，利用不知情之同事填
    寫贓物認領保管收據等資料，顯見被告主觀上係明知為不實
    之事項，仍登載於其公務上所掌之公文書，並交警局保管，
    或交予王文慶等情至明。至同案被告王文慶於原審時證稱車
    主都有自己去作筆錄且只有丁○○之筆錄、領據係伊簽名，
    其他部分均非簽名云云，核與上開證據不符，難採為有利被
    告事實之認定。本件事證明確，其犯行，亦堪認定。
四、新舊法比較適用：
  (一)按修正後刑法第2條第1項規定：「行為後法律有變更者，適
    用行為時之法律。但行為後之法律有利於行為人者，適用最
    有利於行為人之法律。」。
  (二)依新增刑法施行法第1條之1規定，中華民國94年1月7日刑法
    修正施行後，刑法分則編所定罰金之貨幣單位為新台幣；94
    年1月7日刑法修正時，刑法分則編未修正之條文定有罰金者
    ，自94年1月7日刑法修正後，就其所定數額提高為30倍，但
    72年6月26日至94年1月7日新增或修正之條文，就其所定數
    額提高為3倍。被告行為後，刑法第33條第5款業於民國94年
    1月7日修正公布，並於95年7月1日施行，修正前刑法第33條
    第5款有關刑法法定刑中罰金刑部分為銀元1元以上（即新台
    幣3元以上），而修正後刑法第33條第5款有關法定刑罰金部
    分規定為新台幣1,000元以上，故對於被告所犯法條中有關
    罰金刑部分，應以修正前刑法第33條第5款較有利於被告。
  (三)至於行為後法律文字雖經修正，但對行為人倘無有利或不利
    之情形者，即不生應依刑法第二條第一項為新舊法律比較之
    問題。經查被告等人行為時之刑法第二十八條原規定：「二
    人以上共同『實施』犯罪之行為者，皆為共同正犯。」嗣雖
    經修正為：「二人以上共同『實行』犯罪之行為者，皆為共
    同正犯。」然因被告等係基於犯意聯絡，共同實行本件犯行
    ，是不論依新法或舊法，均應構成共同正犯，上述刑法第二
    十八條之修正內容，對於被告等人並無「有利或不利」之影
    響，依上述說明，自無比較新舊法律適用之必要，併予敘明
    。
  (四)被告行為後，刑法第55條關於牽連犯之規定，亦經修正刪除
    ，並自95年7月1日施行。本件被告所犯行為時刑法第212條
    之偽造特種文書罪、刑法第213條之登載不實公文書罪及第
    210條之偽造私文書罪（即偽造贓物認領保管收據部分）間
    具有牽連犯之關係，依修正前即被告行為時之規定，應從一
    重之刑法第213條處斷，依新法規定，因已刪除刑法第55條
    牽連犯之規定，則所犯上述各罪應依數罪併罰之規定分論併
    罰。比較新舊法之規定，被告行為後之規定並非較有利於被
    告，依刑法第2條第1項之規定，自應適用被告行為時之法律
    ，即適用修正前刑法第55條牽連犯之規定。
  (五)刑法在被告行為後，第56條有關連續犯之規定，亦於94年1
    月7日修正公布刪除，並於95年7月1日施行，因新法業已刪
    除連續犯之規定，此刪除雖非犯罪構成要件之變更，但顯已
    影響行為人之法律效果，自屬法律有變更，依新法第2條第1
    項規定，比較新、舊法結果，仍應適用較有利於被告之行為
    時法即舊法論以連續犯（最高法院95年度第8次刑事庭會議
    決議參照）。
  (六)再被告行為後刑法第57條、第58條等規定，亦經修正，惟此
    為法院就刑之裁量及加減審認標準見解之明文化，非屬法律
    之變更。
五、核被告乙○○所為，係犯刑法213條之公文書登載不實罪、
    刑法第216條行使同法第212條之特種文書罪（即被告持交偽
    造之車主證件、行車執照予于世龍部分）及第210條之偽造
    私文書罪（即偽造贓物認領保管收據部分）。被告與同案被
    告王文慶間，有犯意聯絡及行為分擔，均為共同正犯，同案
    被告王文慶雖未具公務員身份，惟其與具公務員身份之被告
    共同明知為不實之事項，登載於被告所掌之公文書上，依刑
    法第31條第1項規定，自應負共犯之責。同案被告王文慶各
    偽造署押之行為分別為被告登載不實之公文書之部分行為，
    不另論罪。被告利用不知情之第三人于世龍填載職務上所掌
    之公文書（如附表編號四之車輛尋獲證明四聯單部分）及利
    用陳力源偽造私文書（如附表編號一之贓物認領保管收據部
    分），為間接正犯。被告先後多次為公文書登載不實、行使
    特種文書、偽造不實私文書行為，各時間緊接，手段復亦相
    同，犯罪構成要件俱屬相同，顯係各基於概括犯意反覆為之
    ，均應分別依連續犯之規定論以一罪。被告所犯上開三罪間
    ，有方法結果之牽連關係，應依被告行為時刑法第55條之規
    定，從較重之公文書登載不實罪處斷。被告犯罪時間在96年
    4 月24日以前，所犯之罪，合於九十六年罪犯減刑減刑條例
    所規定之減刑條件，應依該罪犯減刑條例第2條第3項之規定
    ，減輕其刑2分之1。至公訴人就被告乙○○持交偽造之車主
    證件、行車執照予于世龍而行使之，雖未據起訴，惟此部分
    與上開論罪科刑部分係屬裁判上一罪關係，為起訴效力所及
    ，本院自應加以裁判。
六、原審予以論罪科刑，固非無見。惟查：(一)貪污治罪條例第6
    條第1項第4款之圖利罪，已於民國90年11月7日修正公布，
    同年月9日生效，比較新舊法結果，被告乙○○之行為尚不
    該當於貪污治罪條例第6條第1項第4款之圖利罪，詳如下述
    ，原判決不及為新舊法之比較適用，仍論以貪污治罪條例第
    6條第1項第4款之罪對被告乙○○論罪科刑，自有未合。(二)
    被告行為後，立法院於96年6月15日三讀通過中華民國九十
    六年罪犯減刑條例，同年7月4日總統公布，並於同年7月16
    日施行，而被告犯罪時間在96年4月24日以前，所犯之罪符
    合上開減刑條例之減刑條件，應依上開罪犯減刑條例第2條
    第3項之規定，減輕其刑2分之1，乃原審未及適用中華民國
    九十六年罪犯減刑條例，已有違誤。被告乙○○此部分上訴
    意旨猶執陳詞否認犯罪，雖不足取，但查原判決此部分既有
    上開可議之處，自應由本院將原判決關於乙○○部分撤銷改
    判。爰審酌被告乙○○身為執法之警員，竟僅因績效，即虛
    開職務上所掌之公務證明文件，危害附表所示之被害車主甚
    鉅，破壞警察形象及社會治安，犯罪後又未能坦認犯行，暨
    其生活狀況、品行、智識程度、犯罪之動機、目的、手段、
    所生危害等一切情狀，量處有期徒刑2年，再依中華民國九
    十六年罪犯減刑條例第2條第1項第3款、第7條、第10條第1
    項之規定，減為有期徒刑1年。暨以附表所示之車主警訊筆
    錄、贓物認領保管收據上，同案被告王文慶偽造之「特力股
    份有限公司」、「甲○○」、「有容彩藝事業股份有限公司
    」、「丙○○」、「尚盟企業股份有限公司」、「戊○○」
    、「丁○○」之署名、指印及印文，均應依刑法第219條之
    規定宣告沒收。而附表之「車輛尋獲受理報案單」，已遭象
    神颱風帶來之水患淹沒毀滅，有臺北市政府警察局中山分局
    90 年5月9日北市警中分督字第9062211500號函在卷可稽，
    故其上被告王文慶偽造之「甲○○」、「丙○○」、「戊○○」、「丁○○」署名及指印，自無庸再為沒收之諭知；另
    偽造之車主國民身分證、（駕駛執照、營利事業登記證）、
    行車執照等證件，因未扣案，無證據證明現尚存在，故亦不
    宣告沒收，併此敘明。至附表所示之車輛尋獲證明四聯單、
    第一聯「車輛尋獲電腦輸入單」、第二聯「車輛尋獲通報單
    」、第四聯為「車輛尋獲受理報案單」係警察機關保存之公
    文書，非被告等所有，第三聯「車輛尋獲證明單」雖為車主
    收執聯，且為被告等犯罪所得，惟未扣案，且距今已有時日
    ，並無證據證明尚存；而附表所示贓物認領保管收據均係車
    主出具予警察機關之文書，附表所示之警訊筆錄則為警察機
    關保存之公文書，非被告所有，故均不為沒收之諭知。
貳、不另為無罪或免訴判決部分：
一、公訴意旨另以：(一)被告乙○○明知附表之車輛係張祺隆等犯
    罪集團竊得之贓車，車主均未尋獲車輛，猶登載已尋獲之不
    實事項於車輛尋獲證明四聯單，交由被告王文慶轉予張祺隆
    等人辦理汽車新領牌照及過戶手續，因認被告乙○○亦涉犯
    刑法第320條第1項之竊盜罪、貪污治罪條例第6條第1項第4
    款之對於主管之事務間接圖私人不法之利益罪嫌云云。(二)被
    告製作不實之如附表所示之車輛尋獲證明單後，再委由某不
    詳姓名年籍之代辦人員持上開不實之車輛尋獲證明單、經變
    造車身號碼之車輛即偽造之身分證，於附表編號一至三所示
    時間，持向各該監理站行使，使不知情之監理站人員誤以核
    發如附表編號一至三所示之「現車號」之車牌、行車執照，
    因認被告此部分亦涉犯刑法第216條行使同法第211條、212
    條之偽造公文書、偽造特種文書及第214條之使公務員登載
    不實罪云云。
二、按犯罪事實應依證據認定之，無證據不得認定其犯罪事實。
    又不能證明被告犯罪者，應諭知無罪之判決，刑事訴訟法第
    154條第2項、第301條第1項分別定有明文。經查：
  (一)同案被告王文慶於調查局訊問時供稱：我於87年12月間，在
    總動員KTV介紹張添進與陳勝雄認識，張添進與陳勝雄當天
    見面後，洽談的主題就是如何偽造車輛牌照事宜，但因為我
    對於車牌及贓車漂白等事情，並不瞭解，也未曾接觸，所以
    即向陳勝雄表示直接與張添進洽談，不要透過我傳話比較清
    楚，之後陳勝雄拿了偽造之車主身分證由我轉交給張添進辦
    理車輛尋獲證明，張添進接到我轉交的偽造車主身分證後，
    就在警局製作車輛尋獲證明單再打電話要我前去取回，我再
    還給陳勝雄等語（見偵4697號卷第180至184頁），檢察官偵
    查中供稱：有關乙○○部分尋獲證明單均係張祺隆事先弄好
    ，我再去找乙○○等語（見偵6682號卷第139頁），同案被
    告張祺隆於檢察官偵查中供稱：王文慶交給伊之文件均係放
    在信封內，伊沒有看等語（見同上卷第138頁背面），足認
    同案被告王文慶係介紹張添進與陳勝雄認識，並非介紹被告
    與陳勝雄認識，且同案被告王文慶自被告乙○○取得尋獲證
    明單後，均將證明單放在信封內交予張祺隆，再由張祺隆與
    他人至監理站辦理過戶手續，尚難認被告與上開公訴意旨部
    分有關聯，自不得僅因被告乙○○製作不實之尋獲證明，即
    遽認被告有參與竊車及辦理過戶之行為。況依同案被告王文
    慶之供述，可知陳勝雄、張祺隆係作銷贓工作（見同上卷第
    183頁），並非指稱其二人竊盜，而陳勝雄係犯故買贓物等
    罪，有本院89年上訴字第2195號判決書在卷可參（見本院更
    一卷第51至56頁），另張祺隆雖犯有竊盜罪，惟與附表所示
    車輛無關等情，亦有台灣台北地方法院90年度訴字第262 號
    判決書在卷可參（見本院更一卷第57至62頁），是公訴人指
    陳勝雄涉犯竊盜，而認被告等涉及竊盜乙節，即屬無據。至
    同案被告王文慶於檢察官偵查中供稱：介紹陳勝雄與乙○○
    認識，知道是作不法的等語（見偵4967號卷第216頁反面）
    ，但為被告乙○○所否認，且證人陳勝雄證稱：我認識王文
    慶，但不認識張添進、乙○○，87年間我有和王文慶一起去
    總動員KTV，王文慶說有一些警察朋友在KTV唱歌，我只坐一
    下就走了，不記得張添進是否在場，王文慶並沒有介紹張添
    進與我認識，我也未與人談偽造贓車之事，也沒有交偽造證
    件給王文慶，我當時被通緝，王文慶要推給我，我也沒辦法
    等語（見原審卷第352至354頁），更見同案被王文慶上開供
    述不實，尚難採信。此外，復查無其他積極證據足證被告有
    公訴人所指之上開竊盜、行使偽造公文書、偽造特種文書及
    行使公務員登載不實之犯行，揆諸前開說明，本應為無罪之
    諭知，然因公訴人認被告此部分犯行，與前開經論罪科刑部
    分，有方法結果之牽連關係，屬裁判上一罪，爰均不另為無
    罪之諭知。
  (二)次按「倘行為人之行為，於修正前之法律及修正後之法律，
    均構成犯罪時，即應依刑法第二條第一項規定為適用法律之
    比較；倘上訴人之行為，於修正後之法律，因犯罪構成要件
    之變更，已無處罰規定時，則屬犯罪後之法律已廢止其刑罰
    ，應依刑事訴訟法第三百零二條第四款規定，諭知免訴之判
    決。」，最高法院著有91年台上字第3996號判決可資參照。
    查貪污治罪條例第6條第1項第4款之圖利罪，已於民國90 年
    11月7日修正公布，同年月9日生效，修正後條文為：「對於
    主管或監督之事務，明知違背法令，直接或間接圖自己或其
    他私人不法利益，因而獲得利益者。」，修正後新法之犯罪
    構成要件，係規定以明知違背法令圖利，且因而獲取利益者
    為限，與舊法有異，揆諸上開說明，行為人之行為，必均符
    合「以明知違背法令圖利，且因而獲取利益者」之犯罪構成
    要件，使有新舊法比較適用，若行為人之行為，不符合上開
    要件時，則屬犯罪後之法律已廢止其刑罰，應依刑事訴訟法
    第302條第4款規定，諭知免訴之判決。經查，本件被告固有
    製發不實之車輛尋獲證明四聯單，並持以行使，而有違背法
    令之行為，然公訴人並未提出任何證據，以資證明被告因而
    獲取任何利益，或被告等明知將使何人，直接或間接圖得何
    種利益，揆諸前揭最高法院判決意旨說明，此部分純屬涉犯
    行使公務員登載不實事項於公文書罪，尚難論以圖利罪，因
    公訴人認此部分與前開論罪科刑部分，有牽連犯之裁判上一
    罪關係，爰不另為免訴之諭知。
據上論斷，應依刑事訴訟法第369條第1項前段、第364條、第299
條第1項前段，刑法第2條第1項前段、第210號、第212條、第213
條、第219條，修正前刑法第28條、第56條、第31條第1項、第55
條，刑法施行法第1條之1，中華民國九十六年罪犯減刑條例第2
條第1項第3款、第7條、第10條第1項，判決如主文。
本案經檢察官黃柏齡到庭執行職務。
中    華    民    國    97    年    7     月    10    日
                  刑事第十九庭    審判長法  官  黃金富
                                        法  官  洪昌宏
                                        法  官  魏新國
以上正本證明與原本無異。
如不服本判決，應於收受送達後十日內向本院提出上訴書狀，其
未敘述上訴之理由者並得於提起上訴後十日內向本院補提理由書
（均須按他造當事人之人數附繕本）。
                                        書記官  陳玉珍
中    華    民    國    97    年    7     月    10    日
附錄：本案論罪科刑法條全文
刑法第二百十條
偽造、變造私文書，足以生損害於公眾或他人者，處五年以下有
期徒刑。
刑法第二百十二條
偽造、變造護照、旅券、免許證、特許證及關於品行、能力服務
或其他相類之證書、介紹書，足以生損害於公眾或他人者，處一
年以下有期徒刑、拘役或三百元以下罰金。
刑法第二百十三條
公務員明知為不實之事項，而登載於職務上所掌之公文書，足以
生損害於公眾或他人者，處一年以上七年以下有期徒刑。
附表：
┌──┬───┬───┬────┬────┬────┬────┬───┬───┬────┬────┬────┬────────┐
│編號│原車號│原車主│失竊時間│車輛尋獲│尋獲資料│尋獲資料│現車號│現車主│在警局制│犯罪地點│尋獲之報│偽造之署押及印文│
│    │      │      │（民國）│證明四聯│輸入電腦│提出予監│      │      │作之不實│        │案人    │                │
│    │      │      │        │單記載之│時間    │理所時間│      │      │文件    │        │        │                │
│    │      │      │        │尋獲時間│        │        │      │      │        │        │        │                │
├──┼───┼───┼────┼────┼────┼────┼───┼───┼────┼────┼────┼────────┤
│一  │CA6789│特力股│86.8.28.│87.12.8.│87.12.8.│87.12.  │CZ5616│吳倉儀│1.車輛尋│中山分局│甲○○  │1.警訊筆錄（北檢│
│    │      │份有限│        │6：30許 │6：59許 │14.（上 │      │      │獲證明四│或該分局│        │88偵6682號卷第64│
│    │      │公司  │        │        │        │訴卷第  │      │      │聯單    │警備隊  │        │頁）甲○○署名指│
│    │      │己○○│        │        │        │88頁）  │      │      │2.贓物認│        │        │印各一枚2.認領保│
│    │      │（司機│        │        │        │        │      │      │領保管收│        │        │管收據（北檢88偵│
│    │      │）    │        │        │        │        │      │      │據      │        │        │6682號卷第62頁）│
│    │      │      │        │        │        │        │      │      │3.警訊筆│        │        │偽造之特力股份有│
│    │      │      │        │        │        │        │      │      │錄      │        │        │限公司署名印文、│
│    │      │      │        │        │        │        │      │      │        │        │        │甲○○署名及指印│
│    │      │      │        │        │        │        │      │      │        │        │        │文各一枚均沒收  │
├──┼───┼───┼────┼────┼────┼────┼───┼───┼────┼────┼────┼────────┤
│二  │OD2995│有容彩│86.7.23.│87.12.  │87.12.  │88.1.5. │A60700│劦信實│1.車輛尋│中山分局│丙○○  │1.警訊筆錄（北檢│
│    │      │藝事業│        │25.     │25.     │（更一  │      │業有限│獲證明四│或該分局│        │88偵6682號卷第69│
│    │      │股份有│        │18：10許│20：12許│第149頁 │      │公司  │聯單    │警備隊  │        │頁）丙○○署名及│
│    │      │限公司│        │        │        │）      │      │      │2.贓物認│        │        │指印各一枚2.贓物│
│    │      │丙○○│        │        │        │        │      │      │領保管收│        │        │認領保管收據（北│
│    │      │      │        │        │        │        │      │      │據      │        │        │檢88偵6682號卷第│
│    │      │      │        │        │        │        │      │      │3.警訊筆│        │        │66頁）偽造之有容│
│    │      │      │        │        │        │        │      │      │錄      │        │        │彩藝事業股份有限│
│    │      │      │        │        │        │        │      │      │        │        │        │公司署名印文，許│
│    │      │      │        │        │        │        │      │      │        │        │        │師榮署名及印文各│
│    │      │      │        │        │        │        │      │      │        │        │        │一枚均沒收      │
├──┼───┼───┼────┼────┼────┼────┼───┼───┼────┼────┼────┼────────┤
│三  │RZ5358│尚盟企│87.11.  │88.1.28.│88.1.28.│88.1.28.│CZ9445│葉聖松│1.車輛尋│中山分局│戊○○  │1.警訊筆錄（88  │
│    │      │業股份│27.     │13：00許│13：42許│（上訴卷│      │      │獲證明四│或該分局│        │  偵6682號卷第  │
│    │      │有限公│        │        │        │第94頁）│      │      │聯單    │警備隊  │        │  75及75-2頁）賴│
│    │      │司    │        │        │        │        │      │      │2.贓物認│        │        │  旺才署名及指印│
│    │      │戊○○│        │        │        │        │      │      │領保管收│        │        │  各一枚        │
│    │      │      │        │        │        │        │      │      │據      │        │        │2.贓物認領保管收│
│    │      │      │        │        │        │        │      │      │3.警訊筆│        │        │據（北檢88偵6682│
│    │      │      │        │        │        │        │      │      │錄      │        │        │號卷第71頁）    │
│    │      │      │        │        │        │        │      │      │        │        │        │偽造之尚盟企業股│
│    │      │      │        │        │        │        │      │      │        │        │        │份有限公司署名及│
│    │      │      │        │        │        │        │      │      │        │        │        │印文、戊○○署名│
│    │      │      │        │        │        │        │      │      │        │        │        │押及印文各一枚均│
│    │      │      │        │        │        │        │      │      │        │        │        │沒收            │
├──┼───┼───┼────┼────┼────┼────┼───┼───┼────┼────┼────┼────────┤
│四  │GI7558│丁○○│87.3.10.│88.2.2. │88.2.2. │未行使  │      │      │1.車輛尋│中山分局│丁○○  │1.警訊筆錄（北檢│
│    │      │      │        │4：00許 │6：07許 │        │      │      │獲證明四│或該分局│        │88偵6682號卷第60│
│    │      │      │        │        │        │        │      │      │聯單    │警備隊  │        │頁）丁○○署名及│
│    │      │      │        │        │        │        │      │      │2.贓物認│        │        │指印各一枚2.贓物│
│    │      │      │        │        │        │        │      │      │領保管收│        │        │認領保管收據（北│
│    │      │      │        │        │        │        │      │      │據      │        │        │檢88偵6682號卷第│
│    │      │      │        │        │        │        │      │      │3.警訊筆│        │        │53頁）偽造之勞蔚│
│    │      │      │        │        │        │        │      │      │錄      │        │        │明署名及指印各一│
│    │      │      │        │        │        │        │      │      │        │        │        │枚均沒收        │
└──┴───┴───┴────┴────┴────┴────┴───┴───┴────┴────┴────┴────────┘


司法院資訊處製作；財團法人民間司法改革基金會備份。
